【裁判字號】    89,易,35
【裁判日期】    890726
【裁判案由】    毀損
【裁判全文】
臺灣臺中地方法院刑事判決                            八十九年度易字第三五號
    公  訴  人  台灣台中地方法院檢察署檢察官
    被      告  甲○○
    選任辯護人  徐文宗
右列被告因毀損案件，經檢察官提起公訴（八十八年度偵字第一五四八五號），本院
判決如左：
    主  文
甲○○共同連續損壞他人攤架之支架及致令他人之食品不堪使用，足以生損害於他人
，處有期徒刑參月，如易科罰金，以參佰元折算壹日。
被訴恐嚇危害安全部分無罪。
    事  實
一、甲○○因丙○○之夫黃朝順積欠其新台幣（下同）六十餘萬元債務尚未清債，乃
    於民國八十八年二月至四月間，多次偕同友人黃素京至丙○○設於台中市○○路
    與光明路口附近市場內之攤位處，要求丙○○清償黃朝順所欠債務，因未獲丙○○首肯，乃心生不滿，竟與另二名真實姓名年籍均不詳之成年男子，共同基於毀
    損之概括犯意，先於八十八年四月十七日上午八時二十分許，由甲○○駕駛其所
    有車牌號碼ＦＡ–○二二五號自小客車，搭載該二名真實姓名年籍均不詳之成年
    男子，至丙○○所營市場攤位附近後，由該二名男子下車進入市場內，並至丙○○所營攤位處，表示欠錢未還之意後，即將丙○○擺設於攤架上之素食食品掀灑
    於地上，致令部分未經包裝之素食食品因而無法食用及販賣，該二名男子隨即離
    開市場，並搭乘甲○○所駕駛上開車輛離去。八十八年四月十九日上午八時三十
    分許，甲○○再度駕駛上開自小客車，搭載上開二名姓名男子中之一人，再次前
    至丙○○所營攤位附近後，再以相同方法，由該名男子單獨進入市場內，除將攤
    架上之素食食品再次掀倒於地，並致令未經包裝之素食食品無法食用外，並將丙○○攤架上之延伸平台支架壓斷，致使無法支撐平台使用，而足以生損害於丙○○後，該名男子始再搭乘甲○○所駕駛之上開自小客車離去。
二、案經被害人丙○○訴由臺中市警察局第四分局移送台灣台中地方法院檢察署檢察
    官偵查起訴。
    理  由
壹、有罪部分
  一、訊據被告甲○○固坦承確有因告訴人丙○○之夫黃朝順積欠其債務尚未清債，
      曾於於民國八十八年二月間，偕同案外人黃素京至告訴人丙○○家中及設於台
      中市○○路與光明路口之市場攤位處，催討黃朝順所欠債務之事實，惟矢口否
      認有於右揭時、地連續命人前去搗毀告訴人丙○○所營攤位之情事，並以告訴
      人丙○○所為指述與證人乙○○所為證言有所不符為其主要辯解。惟按，認定
      犯罪事實所憑之證據，並不以直接證據為限，即綜合各種間接證據，本於推理
      作用，為其認定犯罪事實之基礎，如無違背一般經驗法則，仍非法所不許（最
      高法院二十九年度上字第三三六二號、四十四年度台上字第七○二號判例參照
      ）。經查：
      （一）被告甲○○確有因告訴人丙○○之夫黃朝順積欠其債務尚未清債，而多
            次前去告訴人丙○○家中及丙○○於前揭市場內所經營之素食食品攤位
            催討債務之事實，除據被告甲○○供承在卷外，核與告訴人丙○○、證
            人丁○○（告訴人丙○○之婆婆）、證人乙○○（告訴人丙○○所營攤
            位相鄰攤商）所分別指述、證述情形相符。
      （二）次查，告訴人丙○○所營攤位確曾於八十八年四月十七日上午八時二十
            分許，遭二名男子以「欠錢不還」為由，將告訴人丙○○擺設於攤架上
            之素食食品掀灑於地，致使部分未經包裝之素食食品因而無法食用及販
            賣；另於同年月十九日上午八時三十分許，上開二名男子中之一人，又
            再次前來告訴人丙○○所營攤位，以同一理由，又將告訴人丙○○攤架
            上之素食食品再次掀倒於地，更將丙○○攤架上之延伸平台支架壓斷，
            而損壞使該攤架之延伸平台等情，亦據告訴人丙○○指述明確、核與證
            人乙○○所證述告訴人丙○○所營攤位曾二度遭人砸攤情形相符，復有
            照片四幀附於偵查卷內可資佐證，自屬實在。
      （三）再查，告訴人丙○○連續二次遭人掀攤時，均曾尾追掀攤男子至市場之
            外，並因見被告甲○○駕駛其所有前開自小客車停放於市場附近，因而
            於返回攤位後，即將所見情形告知證人乙○○等情，亦據證人乙○○於
            本院審理中到庭結證在卷。本院參諸被告甲○○曾於告訴人丙○○遭不
            名男子毀損食品及攤架支架前之相當時日內，曾多次向告訴人丙○○催
            討債務，因未獲告訴人丙○○首肯而不歡而散之事實，則其因心有未甘
            ，因命該二名男子前去告訴人丙○○所營攤位砸攤洩憤一節，核與常情
            尚無違背。又上開債務乃係案外人黃朝順所積欠，而非告訴人丙○○本
            人向被告甲○○所借貸，雖案外人黃朝順與告訴人丙○○為夫妻關係，
            惟告訴人丙○○並不當然即有被告甲○○所辯欲「以刑事逼迫民事」之
            情事；且毀損罪之最重本刑為二年以下有期徒刑，遠較誣告罪之最重本
            刑為七年以下有期徒刑為輕，況且前來掀攤之人果係另緣於告訴人陳淑
            緞所欠他人之其他債務，則告訴人丙○○對該債權人提起毀損罪告訴，
            亦可達成被告甲○○所辯之「以刑事逼迫民事」之目的，告訴人丙○○
            又何須甘冒觸犯誣告罪重罪之虞，而誣指被告？加以復查無其他證據可
            資認定另有何人有因債務糾紛之故，而有為上開毀損行為之動機。故本
            院綜合上開各情及判例意旨，本於經驗法則、據以推論，因認被告吳鎮
            雄應有告訴人丙○○所指述有於右揭時、地分命二名男子連續二次掀倒
            告訴人丙○○所營攤位上之食品及損壞攤架支架之事實。
      （四）至被告甲○○雖另以告訴人丙○○所為指述與證人乙○○所為證言有所
            不符及未立即報案等情置辯。然查，告訴人丙○○與證人乙○○二人就
            連續二次前來搗毀告訴人丙○○攤位之男子人數，所為陳述，雖有次序
            上之差異，惟就該攤位確遭二度搗毀一節，並無出入，況且市場本即為
            人來人往之處，週遭圍觀之人與砸攤之人，有時難以區分，因而不同之
            人對前來砸攤之人數究有若干，有所誤認，亦符常情，尚難因此即認告
            訴人丙○○或證人乙○○所述不實；另告訴乃論之罪，刑事訴訟法定有
            六個月之告訴期間，復無被害人於遭受侵害當時，負有立即報案義務之
            規定，亦難以本案告訴人丙○○未於被害當時立即報案為由，而為被告
            甲○○有利之認定。是被告甲○○前揭所辯，均應係事後卸責之詞，無
            可採信。事證明確，被告甲○○毀損犯行，足以認定。
  二、核被告甲○○所為，係犯刑法第三百五十四條之毀損罪，其與該二名男子間，
      就前開犯行，彼此間有犯意聯絡及行為分擔，俱為共同正犯；又其先後二次毀
      損他人物品，時間緊接，犯罪構成要件相同，顯係基於概括犯意而反覆為之，
      為連續犯，應刑法第五十六條規定，論以一罪，並按情節較重之八十八年四月
      十九日第二次毀損犯行處斷，並加重其刑。爰審酌被告甲○○僅因告訴人之夫
      欠債未還，即以暴力毀損他人物品，其犯罪手段非屬平和，惟所損壞及致令不
      堪使用攤架支架及食品，價值非高，所造成之損害尚屬輕微，然其犯後未能坦
      承犯行、猶飾詞辯解，態度不佳等一切情狀，量處如主文所示之刑，並諭知易
      科罰金之折算標準。
貳、無罪部分
  一、公訴意旨另以：被告甲○○緣於與告訴人丙○○之夫黃朝順之前揭債務糾紛，
      竟基於概括犯意，自民國八十八年四月初某日起至同年月十九日止，數次以電
      話或至告訴人丙○○所營攤位處，以「如不還錢，就讓你生意做不下去」等語
      ，出言恐嚇告訴人丙○○，另至案外人黃朝順母親丁○○位於臺中市西屯區惠
      安巷一００弄一號住處，出言：「你兒子欠錢，要將你及你先生二個老人抓起
      來，不然就三天之內搬走」等語，而連續以加害身體、財產之事，恐嚇告訴人
      丙○○、丁○○二人，使其心生畏懼，致生損害於其安全，因認被告甲○○另
      涉犯刑法第三百零五條之罪嫌。
  二、按犯罪事實應依證據認定之，無證據不得推定其犯罪事實；不能證明被告犯罪
      或其行為不罰者，應諭知無罪之判決，刑事訴訟法第一百五十四條、第三百零
      一條第一項分別定有明文。另告訴人之告訴，係以使被告受刑事訴追為目的，
      是其陳述是否與事實相符，仍應調查其他證據以資審認（最高法院五十二年度
      台上字第一三○○號判例意旨參照）。本件公訴人認被告甲○○涉犯刑法第三
      百零五條之恐嚇危害安全罪嫌，無非以告訴人丙○○，丁○○為為指訴為唯一
      論據。惟訊之被告甲○○堅詞否認有何恐嚇犯行。經查，被告甲○○固有前揭
      毀損犯行，然並非必然併有恐嚇之言詞；另查，證人乙○○所營攤位與告訴人
      丙○○所營攤位係屬相鄰，被告甲○○果有公訴人所指於市場內當場恐嚇告訴
      人丙○○之言語，證人乙○○應可在場聽聞，然經本院訊之證人乙○○，證稱
      並未聽聞被告甲○○前來告訴人丙○○所營攤位催討債務時，有何恐嚇安全之
      語；而告訴人丁○○另為之上開指述，亦乏其他證據可資佐證；公訴人復未提
      出其他證據、本院亦查無其他積極證據足資證明被告甲○○確曾有以上述言語
      恐嚇告訴人，並致告訴人心生畏懼等情，揆諸前揭判例意旨，自不得以告訴人
      之單一指訴作為論處被告罪責之唯一依據，既不能證明被告犯罪，即應為被告
      甲○○此恐嚇部分無罪之諭知。
據上論斷，應依刑事訴訟法第二百九十九條第一項前段、第三百零一條第一項，刑法
第二十八條、第三百五十四條、第五十六條、第四十一條，罰金罰鍰提高標準條例第
一條前段、第二條，判決如主文。
中      華      民      國    八十九    年      七      月    二十六    日
                                臺灣臺中地方法院刑事第七庭
                                    法  官  林  宗  成
右正本證明與原本無異。
如不服本判決，應於送達後十日內向本院提出上訴狀（須附繕本），上訴於台灣高等
法院台中分院。
                                    書記官
中      華      民      國    八十九    年     七       月    二十六    日
附錄論罪科刑法條：
刑法第三百五十四條：
毀棄、損壞前二條以外之他人之物，或致令不堪用，足以生損害於公眾或他人者，處
二年以下有期徒刑、拘役或五百元以下罰金。


司法院資訊處製作；財團法人民間司法改革基金會備份。
